【裁判字號】    94,上易,936
【裁判日期】    950221
【裁判案由】    清償借款
【裁判全文】
臺灣高等法院民事判決                 94年度上易字第936號
上  訴  人  甲○○（即呂秉祥）
被  上訴人  第一商業銀行股份有限公司
法定代理人  丙○○
訴訟代理人  乙○○
上列當事人間清償借款事件，上訴人對於中華民國94年10月11日
臺灣臺北地方法院94年度訴字第3400號第一審判決提起上訴，本
院於95年2月7日言詞辯論終結，判決如下：
    主  文
上訴駁回。
第二審訴訟費用由上訴人負擔。
    事實及理由
一、被上訴人主張：原審共同被告林裕盛（原名林燕修）於民國
    91年2 月15日邀上訴人及原審共同被告鄭文靜為連帶保證人
    ，向被上訴人借款新臺幣（下同）250萬元，借款期限7年，
    約定依年金方式按月攤還本息，利息按年息5.49%計算， 遲
    延履行時，除按上開利率計息外，逾期在6 個月以內者，按
    約定利率10%，逾期超過6個月者， 按約定利率20%計付違約
    金，並視為全部到期（下稱系爭借款）。詎林裕盛僅攤還本
    息至94年2月15日止，尚欠本金82萬769元迄未清償，迭經催
    討，均未獲置理，爰依借貸及連帶保證之法則，求為命上訴
    人應與林裕盛、鄭文靜連帶給付82萬769元及自94年2月16日
    起至清償日止，按年息5.49%計算利息，並自94年3月17日起
    ，其逾期在6個月以內者，按上開利率10%， 逾期超過6個月
    者，按上開利率20%加付違約金（ 原審判命上訴人與林裕盛
    、鄭文靜應連帶如數給付，上訴人不服提起上訴），並答辯
    聲明：上訴駁回。
二、上訴人則以：上訴人任職廣輝電子股份有限公司時，於91年
    1 月31日與林裕盛、鄭文靜向被上訴人申請消費性貸款，林
    裕盛借款250萬元、鄭文靜借款108萬元，上訴人借款184萬1
    ,000 元，三人互為連帶保證人，借款期限均自91年2月15日
    起至98年2 月15日止，自借款日起，依年金方式按月攤還本
    息。上訴人就系爭借款並未同意被上訴人給予林裕盛寬限期
    間2年（即2年內僅給付利息，屆滿再支付本息），核與原保
    證內容不符，上訴人自不負保證責任。被上訴人於林裕盛未
    依約還款時，未先通知上訴人，致上訴人錯失尋找林裕盛之
    機會，顯失衡平，被上訴人無權利保護之必要。另上訴人於
    簽訂系爭借據時，並未與被上訴人合意以原法院為第一審管
    轄法院等語，資為抗辯，並上訴聲明：(一)原判決廢棄。(二)被
    上訴人在第一審之訴及假執行之聲請均駁回。
三、被上訴人主張林裕盛於91年2 月15日邀上訴人及鄭文靜為連
    帶保證人，向伊借系爭借款，林裕盛僅攤還本息至94年2月1
    5日止，尚欠本金82萬769元迄未清償之事實，業據提出系爭
    借據及放款戶授信明細查詢單為證（原審卷5、20頁）， 且
    為上訴人所不爭執，自堪信為真實。
四、被上訴人另主張上訴人為林裕盛之連帶保證人，就林裕盛未
    依約清償之上開金額，應負連帶清償責任等語，雖為上訴人
    所否認，並以前開情詞置辯，惟查：
  (一)上訴人就伊擔任系爭借款之連帶保證人及伊在系爭借據上親
    自簽名之事實並不爭執（原審卷17頁、本院卷10頁），系爭
    借據對上訴人自有拘束力。 系爭借據第3條固記載還本付息
    方式為依年金法按月平均攤付本息（原審卷5頁背面）， 然
    因林裕盛於91年2月15日借款250萬元，迄同年7 月間已清償
    本金150萬元， 被上訴人乃給予林裕盛寬限期間2年，即2年
    內僅給付利息，屆滿再支付本息，迄94年2 月15日林裕盛祇
    剩本金82萬769元未清償，有林裕盛放款（單筆授信） 攤還
    及收息記錄查詢單可稽（原審卷17、20頁），且參以上訴人
    於初繳款之2年期間亦係僅繳息不還本，有上訴人之放款（
    單筆授信）攤還及收息記錄查詢單可憑 （本院卷33-34頁）
    ，是上訴人辯稱伊於簽約時不知有寬限期間2年，被上訴人
    事後亦未告知並經伊同意云云，不足採信。又依上所述，被
    上訴人係因林裕盛提前償還本金150萬元， 乃同意變更林裕
    盛之後2年內之還本付息方式，此對上訴人並無不利情形（
    按林裕盛已償還之金額較原約定依年金法按月平均攤付本息
    之金額為多），且被上訴人亦未變更系爭借據約定之7 年還
    款期限，更非允許林裕盛於系爭借款到期後（按系爭借款於
    98年2月15日始到期）延期清償， 而林裕盛亦無到期後延期
    清償之問題，自無民法第755條之適用， 上訴人仍應就其連
    帶保證期間內主債務人林裕盛未清償之債務負連帶清償責任
    ，是上訴人辯稱被上訴人變更林裕盛還本付息方法，與原保
    證契約內容不符，伊不負連帶保證責任云云，自不足採。
  (二)按連帶保證者，乃保證人與主債務人連帶負債務履行責任之
    保證，具有連帶債務之性質；連帶債務之債權人，得對債務
    人中之一人或數人，同時或先後請求全部或一部之給付。上
    訴人既為林裕盛之連帶保證人，依法即應與林裕盛負連帶清
    償責任。上訴人雖辯稱被上訴人於簽約時並未提供系爭借據
    影本予伊，且被上訴人於林裕盛未依約還款時，未及時通知
    伊，致伊錯失尋找林裕盛之機會，並將林裕盛無法清償借款
    之結果要求伊負連帶清償責任，顯失衡平，被上訴人無權利
    保護必要云云，惟查系爭借據第17條固記載系爭借據正本由
    被上訴人收執，影本由上訴人收執一份（原審卷5頁）， 然
    上訴人既已審閱系爭借據全部條款內容，在已充分瞭解並同
    意其內容後，始在系爭借據簽名，則被上訴人於簽約時縱未
    提供系爭借據影本予上訴人，亦難謂顯失衡平。又上訴人係
    因與林裕盛為同事而共同向被上訴人申請消費性貸款，並互
    為連帶保證人，上訴人應已對林裕盛之信用及經濟能力有所
    瞭解始願互保，並知悉連帶保證人所負之責任，上訴人本其
    自由意識決定擔任林裕盛之連帶保證人，則被上訴人於林裕
    盛未依約清償系爭借款時請求上訴人負連帶清償責任，亦難
    謂顯失衡平。另依系爭借據及連帶保證之規定均無被上訴人
    於主債務人未依約清償時，應及時通知連帶保證人之義務，
    是上訴人以此拒負連帶清償責任，亦屬無據。再依系爭借據
    第16條約定，兩造合意以原法院為第一審管轄法院（原審卷
    5頁），原審自有管轄權，併此敘明。
五、綜上所述，被上訴人依系爭借據及連帶保證之法則，請求上
    訴人應連帶給付被上訴人82萬769元及自94年2月16日起至清
    償日止，按年息5.49%計算利息，並自94年3月17日起，其逾
    期在6個月以內者，按上開利率10%，逾期超過6個月者， 按
    上開利率20%加付違約金部分，自屬應予准許。 原審為上訴
    人敗訴之判決，核無違誤。上訴論旨指摘原判決就其部分為
    不當，求予廢棄改判，為無理由，應予駁回。
六、兩造其餘之攻擊或防禦方法及未經援用之證據，經本院斟酌
    後，認為均不足以影響本判決之結果，自無逐一詳予論駁之
    必要，併此敘明。
七、據上論結，本件上訴為無理由，依民事訴訟法第449條第1項
    、第78條，判決如主文。
中    華    民    國    95    年    2    月    21     日
                  民事第十三庭審判長法  官  陳昆煇
                                    法  官  李錦美
                                    法  官  陳駿璧
正本係照原本作成。
不得上訴。
中    華    民    國    95    年    2     月    22    日
                                    書記官  黃  愛


司法院資訊處製作；財團法人民間司法改革基金會備份。
